【裁判字號】    97,交抗,586
【裁判日期】    970526
【裁判案由】    違反道路交通管理處罰條例
【裁判全文】
臺灣高等法院交通事件裁定             97年度交抗字第586號
抗  告  人
即受處分人  甲○○
上列抗告人因道路交通管理處罰條例案件，不服臺灣臺北地方法
院96年度交聲字第1611號，中華民國97年3月28日裁定（原處分
案號：臺北區監理所自裁字第40-AEV577806號），提起抗告，本
院裁定如下：
    主  文
抗告駁回。
    理  由
一、原裁定意旨略以：
    (一)原處分意旨略以：本件異議人即受處分人甲○○駕駛車號
      A6－3308號自用小客車，於民國96年5月18日0時5分許，
      行經臺北市○○○路與南海路口，因紅燈左轉，為臺北市
      政府警察局中正第二分局南昌路派出所員警當場攔檢舉發
      。嗣原處分機關乃依道路交通管理處罰條例第53條第1項
      、第63條第1項第3款（裁決書漏載第3款）及違反道路交
      通管理事件統一裁罰基準表之規定，裁處受處分人罰鍰新
      臺幣（下同）5,400元，並記違規點數3點。
    (二)聲明異議意旨略以：伊並未收到任何舉發通知單，且伊於
      前揭時地是見號誌為綠燈才左轉，待左轉至南海路，於接
      近南昌路時，員警才上前攔停說伊闖紅燈，舉發員警聲稱
      臺北市○○路的號誌為綠燈，所以羅斯福路上的燈號必為
      紅燈，而表示伊闖紅燈，此種說法有失公允，因伊轉彎一
      向很慢，也許轉彎當時燈號轉換中，且當時車子已在路口
      ，縱真轉換到紅燈，為考量安全，更不可能停在路中央，
      況伊是在左轉後號誌才轉換，為此聲明異議云云。
    (三)按汽車駕駛人，行經有燈光號誌管制之交岔路口闖紅燈者
      ，處新臺幣1,800元以上5,400元以下罰鍰；又汽車駕駛人
      有第53條情形者，並記違規點數3點。道路交通管理處罰
      條例第53條第1項及第63條第1項第3款分別定有明文。次
      按行為人有違反道路交通管理處罰條例之情形者，應填製
      舉發違反道路交通管理事件通知單，並於被通知人欄予以
      勾記，其係當場舉發者，應填記駕駛人或行為人姓名、性
      別、出生年月日、地址、身分證統一編號及車主姓名、地
      址、車牌號碼、車輛種類。被查獲之駕駛人或行為人為受
      處分人時，應於填記通知單後將通知聯交付該駕駛人或行
      為人簽名或蓋章收受之；拒絕簽章者，仍應將通知聯交付
      該駕駛人或行為人收受，並記明其事由及交付之時間；拒
      絕收受者，應告知其應到案時間及處所，並記明事由與告
      知事項，視為已收受，違反道路交通管理事件統一裁罰基
      準及處理細則第11條第1項第1款定有明文。
    (四)經查：
      1.異議人於96年5月18日0時5分許，駕駛A6－3308號自用
        小客車，行經臺北市○○○路與南海路口時，因「闖紅
        燈」之違規事實，遭員警當場攔停掣單舉發，有臺北市
        政府警察局96年5月18日北市警交字第AEV577806號舉發
        違反道路交通管理事件通知單一紙在卷可稽。
      2.異議人雖以前揭情詞置辯，然證人即當時執行勤務之員
        警陳世光在本院調查時具結證稱：當日伊騎乘警用機車
        擔服巡邏勤務，於18日0時5分許，伊自臺北市○○○路
        綠燈要穿越羅斯福路直行南海路時，約行駛至羅斯福路
        三分之一處時，發現車號A6－3308號自小客車要由羅斯
        福路左轉南海路，因伊之行向是綠燈，所以羅斯福路是
        紅燈，且異議人在左轉時，他旁邊還有二、三輛車在停
        止線前停等紅燈，後來伊綠燈直行至南海路，才在南海
        路上攔停異議人等語。又證人陳世光係依法執行公務之
        警員，與異議人復無仇隙，衡情當無誣指之理，則證人
        陳世光之證詞，堪認與事實相符，足以採信。且按車輛
        面對圓形紅燈時，仍逕予穿越路口至銜接路段，含左轉
        、直行、迴轉及右轉（依箭頭綠燈允許行駛者除外），
        即視為闖紅燈之行為，此有交通部82年4月22日交路字
        第009811號函可參。是異議人前開辯解，不足採信。
      3.又異議人另辯稱：伊沒有收到舉發通知單云云。惟查，
        本件異議人遭員警當場攔停後，因爭執其並未闖紅燈，
        故拒絕收受前開通知單，舉發員警遂在前開本件舉發通
        知單上註記：「拒簽收」字樣，此有前揭舉發違反道路
        交通管理事件通知單在卷可考，依上開細則第11條第1
        項第1款之規定，應視為異議人已經收受該通知單，是
        本件舉發機關依法即毋庸另行送達舉發通知單予異議人
        ，則異議人辯稱未收到舉發通知單云云，並不影響本件
        舉發之合法性，附此敘明。
    (五)綜上所述，本件異議人前開違規事實，事證明確，原處分
      機關依道路交通管理處罰條例第53條第1項、第63條第1項
      第3款與違反道路交通管理事件統一裁罰基準表規定裁處
      罰鍰新臺幣5,400元，並記違規點數3點，核無違誤。本件
      異議人之異議為無理由，應予駁回。
二、抗告意旨略以：
    (一)羅斯福路與南海路口設有一交通標誌，9-21禁止左轉，其
      他時間可以左轉。
    (二)因接送小孩及該路段無法急駛。
    (三)攔車時間不合理：當抗告人左轉時羅斯福路上為綠燈，轉
      進南海路後到金石堂書店門口，陳警員攔車告知闖紅燈，
      金石堂書店離南海路及羅斯福路口約150公尺，假設如陳
      警員所說當時他已經在路口三分之一處且行駛中，而抗告
      人慢速轉彎，則攔車的距離在50公尺處即可攔下，不需要
      到150公尺處的金石堂書店，這證明抗告人已經正常左轉
      後陳警員才追上來。
    (四)並非拒簽：陳警員表示罰單可簽可不簽，所以就沒簽，而
      非如他指稱經過爭執後拒簽。
    (五)警員論述有誤：抗告人是在羅斯福路上內線緩慢左轉，一
      定先轉到中央等待來方無車再轉，當時所見羅斯福路是綠
      燈，警員所在方向是紅燈，而且當時警員攔我車下來，告
      訴抗告人說：「當時我在南海路口另端看到你左轉，之後
      我看到往南海路是綠燈，表示羅斯福路為紅燈。」表示他
      當時並不是行進至路口三分之一處中，否則不會有上開第
      3項疑慮發生。
    (六)燈號轉換時差，造成判斷有誤：當南海路在轉換為綠燈前
      ，羅斯福路燈號會先有3~5秒的黃燈轉換時間差，而且在
      當時抗告人已經轉彎到往南海路的方向了，所以在整個行
      進中的過程是無法停駛下來的，同是陳警員指稱抗告人左
      轉時，旁邊有二、三輛車在停止線前等紅燈，這些都是無
      法求證的事實云云。
三、經查：抗告人於96年5月18日0時5分許，駕駛車號A6-3308號
    自用小客車行經羅斯福路1段時，違規紅燈左轉南海路，業
    經原法院傳喚證人即南昌路派出所警員陳世光到庭證述綦詳
    ，其證詞前後連貫一致，並無矛盾之處，抗告人之違規事實
    應堪認定。抗告人稱警員攔車時間不合理，惟查證人陳世光
    於原法院稱證：我在羅斯福路、林森南路口往南海路方向行
    駛，我是從林森南路要穿越羅斯福路直行南海路，……，他
    要由羅斯福路左轉南海路，當時路口是紅燈，因為我已經綠
    燈直行南海路，經攔檢之後，請該駕駛員出示證件，並告知
    其所犯的交通違規事實是紅燈左轉等語，經核並無不合理之
    處。抗告人稱攔停地點在南海路金石堂書店前，該處距離羅
    斯福路大約150公尺，攔車的距離在50公尺內即可攔下云云
    ，惟查警員攔查違規車輛，應視現場情形而定，並隨時注意
    安全，縱於距離路口150公尺處攔停告發，亦無不合理之處
    。又抗告人認係燈號轉換之故造成判斷有誤，惟證人陳世光
    係自林森南路穿越羅斯福路至南海路，親睹抗告人自羅斯福
    路左轉南海路之事實，依該處之地形、路況及深夜人車較少
    之情狀，證人應無誤判之可能。抗告人抗告，核無理由，應
    該駁回。
四、據上論結，應依道路交通案件處理辦法第26條，刑事訴訟法
    第412條，裁定如主文。
中    華    民    國    97    年    5     月    26    日
                  刑事第十二庭  審判長法  官  蔡永昌
                                      法  官  蘇素娥
                                      法  官  陳榮和
以上正本證明與原本無異。
不得再抗告。
                                      書記官  林吟玲
中    華    民    國    97    年    5     月    26    日


司法院資訊處製作；財團法人民間司法改革基金會備份。
